最高法院刑事判決　　　　　　一○○年度台上字第二二七四號
上　訴　人　台灣高等法院台南分院檢察署檢察官
被　　　告　林世傑
上列上訴人因被告違反槍砲彈藥刀械管制條例案件，不服台灣高
等法院台南分院中華民國九十八年十二月三十一日第二審判決（
九十八年度上訴字第一０九三號，起訴案號：台灣台南地方法院
檢察署九十七年度偵緝字第二二七號），提起上訴，本院判決如
下：
    主  文
上訴駁回。 
    理  由
按刑事訴訟法第三百七十七條規定：上訴於第三審法院，非以判
決違背法令為理由不得為之；是提起第三審上訴，應以原判決違
背法令為理由，係屬法定要件；如果上訴理由書狀並未依據卷內
訴訟資料具體指摘原判決不適用何種法則或如何適用不當，或所
指摘原判決違法情事顯與法律規定得為第三審上訴理由之違法情
形不相適合時，均應認其上訴為違背法律上之程式，予以駁回。
本件原判決以公訴意旨略稱：被告林世傑於民國九十五年五月五
日下午二時許，在台南市○○路二九九巷耿宗和（另案經判處非
法持有手槍罪刑確定）所經營之麻將賭場，應耿宗和之要求，保
管綽號「癌症」之成年男子所攜至該賭場之捷克CZ廠七五型口徑
九厘米制式半自動黑色手槍一支（含彈匣一個，槍枝管制編號00
00000000號）、土造子彈五顆及制式子彈一顆（以下合稱為「系
爭槍、彈」），而予以寄藏之；至一、二小時後，耿宗和復要求
曾建碩（另案經判處非法寄藏手槍罪刑確定）保管系爭槍、彈，
經曾建碩應允後，被告乃自該賭場外之停放機車處，將系爭槍、
彈交予曾建碩，藏放入曾建碩所騎乘之機車置物箱等情；因認被
告係以一行為涉犯槍砲彈藥刀械管制條例第七條第四項之非法寄
藏手槍罪及同條例第十二條第四項之非法寄藏子彈罪嫌。經原審
審理結果，認不能證明被告犯罪，因而撤銷第一審之科刑判決，
改判諭知被告無罪；已說明就案內所有證據，本於調查所得心證
而為綜合判斷、取捨之理由，因認被告之犯罪尚屬不能證明。從
形式上觀察，原判決並無違背法令之情形。檢察官之上訴意旨略
稱：(一)原判決以曾建碩就被告如何將系爭槍、彈轉交曾建碩保管
一節，前後供述不一，因認曾建碩之證詞非無瑕疵，難以憑採。
但曾建碩於偵審中，始終證述系爭槍、彈係先由被告保管，放在
被告之機車置物箱，後改由曾建碩保管，放在曾建碩之機車置物
箱。又將系爭槍、彈交予被告者，究係綽號「癌症」者或係耿宗
和，並不在九十六年五月十日之檢察官訊問範圍內，而曾建碩於
第一審對此亦表示事隔久遠不記得；是關於此部分，曾建碩前後
所言並無矛盾。至於曾建碩對「究竟是被告或曾建碩將系爭槍、
彈放入曾建碩之機車置物箱」部分，所述雖有不同；然對於「經
由被告將系爭槍、彈交予曾建碩保管在機車置物箱」部分，並無
矛盾之處。原判決徒以曾建碩就部分不影響事實認定之細節之證
述有所不同，即認彼之證詞全部不可採，顯違證據法則。(二)被告
當時雖係通緝犯，但耿宗和是否知悉此情，尚待確認。又被告既
將系爭槍、彈藏放在機車置物箱，則縱使員警至賭場查緝而發現
被告之身分，祇要被告未供出伊有機車，亦不致遭警查獲。依常
情，被告祇有在騎乘機車時遭查獲係通緝犯，始有遭警查獲系爭
槍、彈之可能。因此，原判決徒以被告具通緝犯身分，即認耿宗
和不可能將系爭槍、彈寄放在被告之機車置物箱內，有違經驗法
則。(三)被告及曾建碩均親自見聞綽號「癌症」者持系爭槍、彈至
賭場交給耿宗和，足見被告及曾建碩同受耿宗和之信任程度。至
於耿宗和究竟係基於何種動機而要求被告、曾建碩先後保管系爭
槍、彈，事涉耿宗和之主觀考量。原判決逕以耿宗和無要求被告
、曾建碩先後保管系爭槍、彈之必要，而認定曾建碩之證述違反
常理云云，有違論理法則。(四)由耿宗和於偵查中之證詞及被告之
供述，可見彼二人之熟稔程度，此亦足以作為耿宗和於最初係將
系爭槍、彈交由被告保管之佐證。原判決就此對被告不利之證據
，漏未審酌，有判決理由不備之違法等語。
惟查：犯罪事實之認定，應憑證據，如未能發現相當證據或證據
不足以證明被告犯罪時，自不能以推測或擬制之方法，以為裁判
之基礎。而證據之取捨與證據之證明力如何，均屬事實審法院得
自由裁量、判斷之職權；茍其此項裁量、判斷，並不悖乎通常一
般人日常生活經驗之定則或論理法則，又於判決內論敘其何以作
此判斷之心證理由者，即不得任意指摘其為違法而據為提起第三
審上訴之合法理由。原判決就檢察官起訴據以認定被告有非法寄
藏系爭槍、彈犯行之各項證據，已逐一剖析、審酌，說明：證人
曾建碩就系爭槍、彈究係由綽號「癌症」者先交予被告，被告再
交付曾建碩；或本係由被告保管，再由被告自行將之放入曾建碩
之機車置物箱；或由曾建碩自行至被告之機車置物箱拿取後，放
入曾建碩之機車置物箱，供述先後歧異。又卷附內政部警政署刑
事警察局之槍彈鑑定書、搜索扣押筆錄、扣押物品目錄表及照片
，僅能證明在曾建碩寄藏中而被查獲之系爭槍、彈具有殺傷力，
尚無法佐證曾建碩證詞之真實性，亦無從憑以證明被告有「持有
」或「寄藏」系爭槍、彈之行為存在。是本件不得僅以曾建碩一
人有瑕疵之證言，即為被告不利之認定。因認檢察官所提出之證
據，尚不足憑以獲得被告有罪心證之理由（見原判決理由欄四）
。經核俱與卷內資料相符；原判決採證認事並無違反經驗法則、
論理法則，亦無違背證據法則、判決理由不備、理由矛盾、不適
用法則或適用法則不當之違誤。至於被告與耿宗和是否熟稔、耿
宗和是否信任被告等事項，俱與被告是否有本件被訴之非法寄藏
系爭槍、彈犯行，並無必然之關聯。原判決縱未對於上開事項加
以說明論述，仍難認有違背證據法則或有判決理由不備之違法。
檢察官之上訴意旨所指各節，並未依據卷內訴訟資料，具體指出
有何足資證明被告有非法寄藏系爭槍、彈犯罪之積極證據而原審
未予調查審酌，僅就原審調查證據及對於證據證明力判斷等職權
之適法行使，任意指摘，核與法律規定得為第三審上訴理由之違
法情形不相適合。應認檢察官之上訴為違背法律上之程式，予以
駁回。
據上論結，應依刑事訴訟法第三百九十五條前段，判決如主文。
中    華    民    國  一○○  年    五    月    五    日
                      最高法院刑事第五庭
                          審判長法官  林  永  茂  
                                法官  蘇  振  堂  
                                法官  林  立  華  
                                法官  蔡  國  在  
                                法官  陳  春  秋  
本件正本證明與原本無異
                                      書  記  官  
中    華    民    國  一○○  年    五    月    六    日
                                                      K